【裁判字號】    99,台上,6279
【裁判日期】    991014
【裁判案由】    違反槍砲彈藥刀械管制條例
【裁判全文】
最高法院刑事判決            九十九年度台上字第六二七九號
上  訴  人  甲○○
            乙○○
共      同
選任辯護人  楊志航律師（法律扶助律師）
上列上訴人等因違反槍砲彈藥刀械管制條例案件，不服台灣高等
法院台中分院中華民國九十八年四月一日第二審更審判決（九十
七年度上更(一)字第三四二號，起訴案號：台灣南投地方法院檢察
署九十四年度偵字第二二二四、二三四七、二三四八、二三四九
、二三五０號），提起上訴，本院判決如下：
    主  文
上訴駁回。
    理  由
按刑事訴訟法第三百七十七條規定，上訴於第三審法院，非以判
決違背法令為理由，不得為之。是提起第三審上訴，應以原判決
違背法令為理由，係屬法定要件。如果上訴理由書狀並未依據卷
內訴訟資料，具體指摘原判決不適用何種法則或如何適用不當，
或所指摘原判決違法情事，顯與法律規定得為第三審上訴理由之
違法情形，不相適合時，均應認其上訴為不合法律上之程式，予
以駁回。本件上訴人乙○○、甲○○上訴意旨略稱：(一)、原判決
以在甲○○住處所查獲之如原判決附表編號一至四所示之扣案物
品，據為上訴人等有罪認定之依憑。惟觀之卷附甲○○之搜索同
意書、搜索扣押筆錄，及扣押物品收據／無應扣押物品證明書（
下稱扣押物品收據），時間均僅記載「九十四年六月」，未予載
明搜索之日期與時間。且上開搜索扣押筆錄所載受搜索人、受扣
押人、在場人、記錄人及執行人欄部分、扣押物品收據所載執行
搜索人及受搜索人欄，亦皆為空白。另甲○○係於凌晨五點三十
分，見南投憲兵隊荷槍實彈至其住處實施搜索，其心理已受驚嚇
，則甲○○所為之同意搜索是否具任意性，即不無疑問。原審就
此涉及搜索行為之合法性，及扣押物有無證據能力之問題，皆未
予審酌，逕採為認定上訴人等有罪之證據，有應於審判期日調查
之證據未予調查之違法。另本件南投憲兵隊係先至甲○○住處實
施搜索，俟搜得本案扣押物品後，方由甲○○簽署搜索同意書，
此搜索程序嚴重悖離法治原則下之正當法律程序，原審未予審查
，同有違誤。(二)、司法警察人員違法取得被告自白，嗣依該自白
行無令狀搜索而取得之證據者，該證據於審判上自不得作為判斷
之依據，此即學說上所稱之「毒樹果實理論」。準此，證據使用
禁止，應有放射效力，及於因不法行為而間接取得之衍生證據。
本案南投憲兵隊人員搜索乙○○住處及南投縣草屯鎮○○街三十
九之一號二樓晉羿科技公司（下稱晉羿公司）時，雖有出具搜索
票，然未讓共同被告藍振瑋及乙○○確認該搜索票上所載搜索地
點究為何處，則南投憲兵隊人員搜索上開晉羿公司應屬非法搜索
。又南投憲兵隊係依乙○○供稱本件扣案物品已全部拿到甲○○
家中等語，方至甲○○住處實施搜索。然乙○○之供述筆錄係於
民國九十四年六月二十三日夜間六時八分迄至七時二十三分所製
作，依刑事訴訟法第一百條之三之規定，屬違法之夜間詢問，則
南投憲兵隊先為違法搜索及夜間詢問，再至甲○○住處實施搜索
，因此所扣得之本案扣押物，應屬毒樹果實，不得作為證據。原
判決未予審究，顯有違誤。(三)、依共同被告藍振瑋、洪煥棋、上
訴人等之調查、偵、審筆錄，上訴人等均不知共同被告廖浩晉所
寄放係具殺傷力之改造槍枝，原判決就何以認定上訴人等業已知
悉廖浩晉所寄放之手提袋內裝有經過改造之手槍？該改造手槍是
否具殺傷力？上訴人等如何有寄藏上開改造手槍之犯意？與待證
事實有重要關係及必要性等證據，未加審認，逕認上訴人等具寄
藏改造手槍之不確定故意，顯有應於審判期日調查之證據未予調
查，及判決不備理由之當然違背法令。(四)、乙○○於原審審理時
，曾供稱其於九十四年六月二十三日於南投縣警察局遭當時警員
毆打，始為自白；另甲○○於九十四年六月二十三日十八時五十
五分於南投憲兵隊偵訊時，檢察官曾告以：「四個手提袋又那麼
重，不可能不知道，要說實話，不然要以偽證罪來辦」等語。顯
見上述公務員違反刑事訴訟法第一百五十六條第一項規定，以不
正方式取得上訴人等之自白。原審均未予調查，有應於審判期日
調查之證據未予調查之違誤等語。
惟查：證據之取捨、證明力之判斷及事實之認定，係屬事實審法
院自由裁量判斷之職權，此項職權之行使，倘不違背客觀存在之
經驗法則或論理法則，即無違法可指，觀諸刑事訴訟法第一百五
十五條第一項規定甚明，自無由當事人依其主觀，任意指摘為違
法，而資為合法上訴第三審理由之餘地。本件原判決認定上訴人
等先後於九十四年二月底某時、同年五月中旬某日，基於非法寄
藏可發射子彈並具殺傷力之改造槍枝之不確定故意，受廖浩晉所
託，未經許可而將包含如原判決附表所示可發射子彈具殺傷力之
改造槍枝四支，寄藏於渠等住處。嗣於九十四年六月二十三日凌
晨五時三十分許，經南投憲兵隊至甲○○住處實施搜索，始行查
獲渠等犯行。因而撤銷關於上訴人等之第一審判決，改判仍論處
上訴人等未經許可，寄藏可發射子彈具有殺傷力之改造手槍罪刑
（各處有期徒刑三年一月，均併科罰金新台幣三萬元），並為相
關之沒收。係以：上訴人等於偵、審中之自白、證人即共同被告
藍振瑋之證述、搜索同意書、南投憲兵隊搜索、扣押筆錄、扣押
物品目錄表、扣案物品之照片二十一張、內政部警政署刑事警察
局之槍彈鑑定書、扣案之改造手槍四支等證據資料，為綜合之判
斷。已詳細敘述其所憑之證據及認定之理由，所為論斷，俱有卷
存證據資料可資覆按，並無採證或認定事實違背經驗法則或論理
法則，或其他違背法令之情形。另查：(一)、刑事訴訟法第一百三
十一條之一規定：「搜索，經受搜索人出於自願性同意者，得不
使用搜索票。但執行人員應出示證件，並將其同意之意旨記載於
筆錄」。稽之南投憲兵隊憲教字第０九四００００三九三號刑案
偵查卷宗所附甲○○搜索之同意書、搜索扣押筆錄、扣押物品收
據，俱已詳載甲○○同意搜索之時間（即九十四年六月二十三日
）。又上開文書所載受搜索人、受扣押人、記錄人、執行人、執
行搜索人欄等，亦俱有甲○○簽名並捺指印，及相關人等簽名（
見該卷第十至十四頁）。準此，南投憲兵隊至甲○○住處所實施
之無令狀搜索，從形式上觀察，即無違法可言。況甲○○於南投
憲兵隊調查時供述：「因貴隊人員經我本人同意，並簽具搜索同
意書，至我家（草屯鎮○○里○○路北勢巷三十一弄十八號）實
施搜索（下略）。」（見同卷第五頁），嗣於檢察官訊問時亦供
稱：「這些東西是今天早上六點多在我住處查獲沒錯，我有同意
搜索。」（見台灣南投地方法院檢察署九十四年他字第二四一號
偵查卷第一三四頁），自無所謂搜索違反任意性可言。雖上開九
十四年他字第二四一號偵查卷宗所附甲○○之其中一份搜索同意
書等文書，確有漏載搜索日期等情事，然此記載上之瑕疵，並不
影響甲○○同意本件搜索之真意。上訴意旨(一)執此指摘原判決有
應於審判期日調查之證據未予調查之違誤云云，自非合法上訴第
三審之理由。(二)、我國刑事證據法則並未引用英美法制之毒樹果
實理論，而係以權衡理論之相對排除為原則。此觀我國刑事訴訟
法第一百五十八條之四規定：「除法律另有規定外，實施刑事訴
訟程序之公務員因違背法定程序取得之證據，其有無證據能力之
認定，應審酌人權保障及公共利益之均衡維護。」即明。是除法
律另有特別規定不得為證據者外，先前違法取得之證據，應逕依
上開第一百五十八條之四之規定認定其證據能力，固無庸論，其
嗣後衍生再行取得之證據，倘仍屬違背程序規定者，亦應依前揭
規定處理。惟如後來取得之證據，係由於個別獨立之合法偵查作
為，既與先前之違法程序不生前因後果關係，非惟與上揭毒樹果
實理論無關，亦不生應依法益權衡原則定其證據能力之問題。查
本案縱認係南投憲兵隊依乙○○之供述，始至甲○○住處實施搜
索，並扣得原判決附表一至四所示之物品，而南投憲兵隊對乙○
○所為之詢問，屬違法夜間詢問無訛。然南投憲兵隊係徵得甲○
○同意後，實施無令狀搜索，並查獲本件如原判決附表一至四所
示之改造手槍，係屬合法搜索，已如前述，揆諸前揭說明，此係
個別獨立之合法搜索程序，無論先前程序違法與否，均不生前因
後果之關係，自無依刑事訴訟法第一百五十八條之四之規定權衡
定其證據能力之問題。且上訴人等及其辯護人於歷審從未爭執本
件搜索為違法，則原審就此縱未予以論述，亦不能指為有判決理
由不備或應於審判期日調查之證據未予調查之違法。至上訴意旨
(二)另指摘南投憲兵隊至晉羿公司所實施之搜索係屬非法一節，然
依卷存資料，並無南投憲兵隊至晉羿公司所實施搜索之相關卷證
，本院固無從判斷此部分搜索存在或合法與否，且原判決並無援
引此部分搜索之資料，資為論罪依據，上訴意旨顯非依卷內資料
具體指摘，自不得據為上訴第三審之合法理由。(三)、認定犯罪事
實所憑之證據，並不以直接證據為限，間接證據亦包括在內，審
理事實之法院綜合卷內之直接、間接證據，本於推理作用，於通
常一般之人均不致有所懷疑，得確信其為真實之程度者，即非不
得據之為有罪之認定。原判決依憑本件扣案物品並未發現BB彈，
且扣案四十二顆子彈均具有金屬彈頭及彈殼，顯難認係用於玩生
存遊戲所用；上訴人等及證人藍振瑋於偵查時供述，可徵廖浩晉
因要將本件扣案物品藏匿於其認為安全之地點，才陸續將上開扣
案物品交付上訴人等；上訴人等均有打開扣案之黑色手提袋及黑
色手提包觀看，而知悉所受託寄藏之物品為何等情。認上訴人等
所辯未預見本案受託寄藏之扣案物品，竟有可發射子彈而具殺傷
力之改造槍枝乙節，顯悖於情理。並認定上訴人等有非法寄藏可
發射子彈並具殺傷力之改造槍枝之不確定故意。核係本於合理之
推論，並於理由內詳敘其所憑之證據及認定之理由。原審此項認
定事實之職權行使，與經驗法則或論理法則無違。上訴意旨(三)乃
就原審採證認事之職權行使，以及原判決已論列說明之事項，任
憑己見漫詞指摘，重複為事實上之爭執，核與法律規定得為第三
審上訴理由之違法情形，不相適合。(四)、原判決並未引用乙○○
於警詢時之陳述作為判斷依據。另依甲○○於九十四年六月二十
三日十八時五十五分於南投憲兵隊之偵訊筆錄（見九十四年他字
第二四一號卷第一三三頁至第一三五頁），並無上訴意旨所稱：
「檢察官對其告以『四個手提袋又那麼重，不可能不知道，要說
實話，不然要以偽證罪來辦』」等語。且甲○○及其辯護人於歷
審從未主張其於偵訊時有遭受檢察官不正訊問之陳述，上訴意旨
此部分所指，顯非依據卷內具體訴訟資料而為指摘，亦非適法之
第三審上訴理由。綜上，上訴人等上訴不合法律上之程式，應予
駁回。
據上論結，應依刑事訴訟法第三百九十五條前段，判決如主文。
中    華    民    國  九十九  年    十    月   十四   日
                      最高法院刑事第五庭
                          審判長法官  陳  正  庸
                                法官  林  秀  夫
                                法官  林  瑞  斌
                                法官  王  聰  明
                                法官  謝  靜  恒
本件正本證明與原本無異
                                      書  記  官
中    華    民    國  九十九  年    十    月   二十   日
                                                       s

司法院資訊處製作；財團法人民間司法改革基金會備份。
